【裁判字號】    89,上易,1486
【裁判日期】    890607
【裁判案由】    詐欺等
【裁判全文】
臺灣高等法院刑事判決                          八十九年度上易字第一四八六號
    上  訴  人  臺灣臺北地方法院檢察署檢察官
    被      告  甲○○○
    被      告  丙○○
右上訴人因被告詐欺等案件，不服臺灣台北地方法院八十九年度易字第二四二號，中
華民國八十九年三月二十八日第一審判決（起訴案號：臺灣台北地方法院檢察署八十
八年度偵字第二五六二八號）提起上訴，本院判決如左：
    主      文
上訴駁回。
    理      由
一、公訴意旨略以：甲○○○與丙○○為姊弟關係，明知無給付之能力，竟共同意圖
    為自己不法之所有，於民國（以下同）八十八年十一月二十二日晚上十一時三十
    分許，前往台北市○○區○○路三段二三九號雙鳳卡拉ＯＫ飲酒歌唱消費，使該
    營業場所誤以為渠等有給付能力而提供飲料及設備，至翌日清晨三時三十分許，
    黃某二人共消費新台幣（以下同）九百元，店員請其結帳時，為圖賴帳，竟揚稱
    ：欲請款請至木柵分局刑事組收取等語，繼又損毀店內酒杯、果盤及沙發等物品
    ，至不堪使用。迫不得已，該卡拉ＯＫ負責人李家報警處理。因認被告甲○○
    ○及丙○○二人涉嫌刑法第三百三十九條第一項詐欺罪及同法第三百五十四條毀
    損罪。
二、按犯罪事實應依證據認定之，無證據不得推定其犯罪事實；又不能證明被告犯罪
    者，應諭知無罪之判決，刑事訴訟法第一百五十四條、第三百零一條第一項分別
    定有明文。又認定不利於被告之事實，須依積極證據，苟積極證據不足為不利於
    被告事實之認定時，即應為有利於被告之認定，更不必有何有利之證據（最高法
    院三十年上字第八一六號判例參照）。另事實之認定，應憑證據，如未能發現相
    當證據，或證據不足以證明，自不得以推測或擬制之方法，以為裁判基礎（最高
    法院四十年台上字第八六號判例參照）。再告訴人之告訴，本以使被告受刑事追
    訴為目的，故其陳述是否與事實相符，自應調查其他證據，以資審認，苟其所為
    攻擊之詞，尚有瑕疵，則在此瑕疵未予究明以前，即不能遽採為斷罪之基礎（最
    高法院六十九年台上字第一五三一號判決參照）。末認定犯罪事實所憑之證據，
    雖不以直接證據為限，間接證據亦包括在內；然而無論直接或間接證據，其為訴
    訟上之證明，須於通常一般之人均不致有所懷疑，而得確信其為真實之程度者，
    始得據為有罪之認定，倘其證明尚未達到此一程度，而有合理之懷疑存在，無從
    使事實審法院得有罪之確信時，即應由法院諭知被告無罪之判決（最高法院七十
    六年度台上字第四九八六號判例參照）。
三、公訴人認本件被告二人涉有詐欺及毀損罪嫌，無非以告訴人李家於警訊及偵訊
    中之指訴，並有消費單據及現場照片四張為主要論據。
四、訊據被告二人均矢口否認上開詐欺及毀損之犯行；甲○○○辯稱：當時我們在唱
    歌，有一名身分不詳之男子，無緣無故坐到我們這一桌，並且罵我們三字經，伊
    和弟弟丙○○便和他發生口角及打架，後來警察來到就把我們帶走了，所以並沒
    有付酒錢；伊也沒有毀損店內的物品，之後告訴人不准我們去他的店內，所以我
    們到現在都沒有付錢等云云；另丙○○辯稱：當日伊並沒有喝醉，且未自稱木柵
    分局刑警拒絕付帳，伊亦無毀損該店內之酒杯、果盤及沙發等物品；當日伊和其
    他客人發生口角及打架，警察來把我帶走所以沒有付錢等語。查証人即當天至現
    場處理之警員林受儒於本院結証稱：「當天晚上我們接獲報案，稱有人在雙鳳卡
    拉ＯＫ白吃白喝，自稱刑警，身上有帶槍，我們一共七人前往處理。到現場時，
    被告二人已和鄰桌客人打成一團，我們一同事把他們拉開：：當時是因為去現場
    處理時，他們打成一團，是因告訴人要提出告訴，我們才帶他們到派出所」証人
    即雙鳳卡拉ＯＫ股東李麗珠亦稱：「當天被告與鄰桌起爭執打起來，玻璃杯被砸
    破二、三個，是他們打架時被打壞的，椅子下面的輪子有壞掉二個，共壞掉二張
    椅子，輪子即為卷附照片椅子底部黑色部分，這些東西都是被告和鄰桌客人打架
    時弄壞的，因當時他們打成一團，我沒看清楚究竟是誰弄的，怎麼弄的，是事後
    檢查才發現的。」（見本院八十九年五月十六日訊問筆錄）依上述証人所言，被
    告當晚確與鄰桌客人發生肢體衝突，扭打成一團，致卡拉ＯＫ店內東西破損，則
    是否真為被告所毀已非無疑，更難謂係被告基於毀損故意而蓄意砸毀。又告訴人
    乙○○於偵查中明確指稱當時自稱木柵分局第三組者為被告丙○○，而伊是在與
    鄰桌客人吵架時為上開言語（見偵查卷第三五頁）。故被告並未對卡拉ＯＫ之員
    工佯稱警員而圖得不法財物。又被告二人當日既因喝酒鬧事為警送至派出所，則
    渠等辯稱因遭警強制帶走故不及付帳一節，應堪採信。綜上所述，並無任何積極
    証據足資証明被告二人有何詐欺或毀損犯行，自屬不能証明渠等犯罪。原審因而
    諭知被告二人無罪，就毀損部分理由雖有未洽，然結果並無二致。公訴人上訴指
    摘原判決不當，為無理由，應予駁回。
據上論斷，應依刑事訴訟法第三百六十八條，判決如主文。
本案經檢察官郭弘佑到庭執行職務。
中     華     民     國    八十九   年       六       月       七       日
                             臺灣高等法院刑事第十三庭
                                 審判長法  官  常  尚  信
                                       法  官  周  占  春
                                       法  官  盧  彥  如
右正本證明與原本無異。
不得上訴。
                                       書記官  蘇  文  正
中     華     民     國    八十九   年       六       月       九       日


司法院資訊處製作；財團法人民間司法改革基金會備份。
